【裁判字號】    98,訴,1049
【裁判日期】    980630
【裁判案由】    毒品危害防制條例
【裁判全文】
臺灣臺北地方法院刑事判決              98年度訴字第1049號
公  訴  人  臺灣臺北地方法院檢察署檢察官
被      告  甲○○
上列被告因毒品危害防制條例案件，經檢察官提起公訴（98年度
毒偵字第1385號），於本院準備程序進行中，被告先就被訴事實
為有罪之陳述，經本院告以簡式審判之要旨，經當事人同意，合
議庭裁定由受命法官獨任進行簡式審判程序，判決如下：
    主  文
甲○○施用第一級毒品，累犯，處有期徒刑柒月；又施用第二級
毒品，累犯，處有期徒刑陸月，扣案第二級毒品甲基安非他命壹
包（原淨重零點五七八零公克，取樣零點零零零三公克鑑驗用罄
，驗餘淨重零點五七七七公克）沒收銷燬之，外包裝袋壹個（重
零點二公克）沒收。應執行有期徒刑拾月，扣案第二級毒品甲基
安非他命壹包（原淨重零點五七八零公克，取樣零點零零零三公
克鑑驗用罄，驗餘淨重零點五七七七公克）沒收銷燬之，外包裝
袋壹個（重零點二公克）沒收。
    事  實
一、甲○○曾因施用毒品案件，經本院以88年度毒聲字第3176號
    裁定送觀察、勒戒，因認無繼續施用毒品之傾向，經臺灣臺
    北地方法院檢察署檢察官以89年度毒偵字第56號處分不起訴
    。甲○○又因施用毒品案件，再經本院91年度毒聲字第1241
    號裁定送觀察、勒戒，因認有繼續施用毒品之傾向，本院以
    91年度毒聲字第1468號裁定令入戒治處所施以強制戒治，嗣
    經本院92年度毒聲字第160 號裁定停止戒治，所餘戒治期間
    付保護管束，甲○○即於民國92年2 月19日停止戒治出所，
    至同年7 月21日保護管束期滿，未經撤銷，視為執行完畢；
    同案亦經本院以91年度易字1399號刑事判決判處有期徒刑6
    月，經甲○○撤回上訴確定在案，並於92年8 月22日易科罰
    金執行完畢。繼甲○○於92年10月14日回溯96小時內某時，
    再犯施用毒品案件，經本院以93年度簡字第1657號刑事簡易
    判決判處有期徒刑6 月確定，於93年9 月10日易科罰金執行
    完畢。嗣甲○○於95年10月24日凌晨1 時許，施用第二級毒
    品，經本院以96年度易字第370 號刑事判決判處有期徒刑9
    月確定；又於96年3 月25日晚間，施用第二級毒品，經本院
    96年度易字第1427號刑事判決判處有期徒刑6 月確定；此2
    案經本院97年度聲字第696 號裁定合併應執行有期徒刑10月
    ，甲○○於97年3 月21日入監執行，甫於97年10月11日縮刑
    期滿執行完畢。
二、詎甲○○仍不知悔悟，復基於施用第二級毒品之犯意，於98
    年4 月26日某時，自其友人「周宜青」取得第二級毒品甲基
    安非他命及吸食器後，於同日晚間某時，在其位於臺北市○
    ○區○○街47號4 樓住處內，以吸食器裝盛甲基安非他命結
    晶體，點火燒烤、吸食其煙霧之方式，施用第二級毒品甲基
    安非他命1 次。又於98年4 月27日某時，在友人「阿桂」位
    於臺北縣中和市某址住處內，以捲煙方式施用第一級毒品海
    洛因1 次。嗣於98年4 月28日晚間6 時30分許，因甲○○形
    跡可疑，在臺北市○○區○○街47號前，為警盤檢，在其身
    上扣得第二級毒品甲基安非他命1 包（原淨重0.5780公克，
    取樣0.0003公克鑑驗用罄，驗餘淨重0.5777公克，外包裝袋
    1 個重0.2 公克），經其同意採集尿液送驗呈嗎啡及甲基安
    非他命、安非他命陽性反應，始查悉上情。
三、案經臺北市政府警察局中山分局移請臺灣臺北地方法院檢察
    署檢察官偵查起訴，於本院準備程序進行中，甲○○先就被
    訴事實為有罪之陳述，經合議庭裁定由受命法官獨任進行簡
    式審判程序。
    理  由
一、認定事實所憑之證據及理由：
  (一)前開犯罪事實，訊據被告甲○○於警詢、檢察官偵訊時承認
    施用安非他命，於本院訊問時坦承全部犯罪事實（見偵查卷
    第10、11、46頁、本院卷第18頁反面、第21頁反面）；且被
    告為警查獲後所採集之尿液，經以氣相層析質譜儀檢驗結果
    ，呈嗎啡陽性反應及甲基安非他命、安非他命陽性反應，此
    有臺灣尖端先進生技醫藥股份有限公司濫用藥物檢驗報告、
    檢體委驗單、結文各1 份附卷足憑（見偵查卷第53至55頁）
    ；又被告於98年4 月28日為警查獲時所扣得之白色結晶體1
    包（原淨重0.5780公克，取樣0.0003公克鑑驗用罄，驗餘淨
    重0.5777公克，外包裝袋1 個重0.2 公克），經以化學呈色
    法及氣相層析質儀分析法檢驗結果，確含第二級毒品甲基安
    非他命成分，有交通部民用航空局航空醫務中心毒品鑑定書
    1 份在卷可考（見偵查卷第51頁），復有該包結晶體扣案可
    佐（見偵查卷第19至23頁）。綜上，堪認被告施用海洛因、
    安非他命之自白，有上開各項證據足以補強，與事實相符，
    可以採信。
  (二)又查被告曾因施用毒品案件，經本院以88年度毒聲字第3176
    號裁定送觀察、勒戒，因認無繼續施用毒品之傾向，經臺灣
    臺北地方法院檢察署檢察官以89年度毒偵字第56號處分不起
    訴；又因施用毒品案件，再經本院91年度毒聲字第1241號裁
    定送觀察、勒戒，因認有繼續施用毒品之傾向，本院以91年
    度毒聲字第1468號裁定令入戒治處所施以強制戒治，嗣經本
    院92年度毒聲字第160 號裁定停止戒治，所餘戒治期間付保
    護管束，被告即於92年2 月19日停止戒治出所，至同年7 月
    21日保護管束期滿，未經撤銷，視為執行完畢；同案亦經本
    院以91年度易字1399號刑事判決判處有期徒刑6 月，經被告
    撤回上訴確定在案，並於92年8 月22日易科罰金執行完畢；
    詎被告於92年10月14日回溯96小時內某時、95年10月24日、
    96年3 月25日再犯施用毒品之罪，經法院判決確定且執行完
    畢等情，有臺灣高等法院被告前案紀錄表附卷可參（見本院
    卷第4 至12頁）。按毒品危害防制條例於92年7 月9 日修正
    公布，自93年1 月9 日施行，其中第20條、第23條將施用毒
    品之刑事處遇程序，區分為「初犯」及「5 年內再犯」、「
    5 年後再犯」；依其立法理由之說明：「初犯」，經觀察、
    勒戒或強制戒治後，應為不起訴處分或不付審理之裁定；經
    觀察、勒戒或強制戒治執行完畢釋放後，「5 年內再犯」者
    ，因其再犯率甚高，原實施之觀察、勒戒及強制戒治既已無
    法收其實效，爰依法追訴或裁定交付審理。至於經觀察、勒
    戒或強制戒治執行完畢釋放後，「5 年後再犯」者，前所實
    施之觀察、勒戒或強制戒治已足以遮斷其施用毒品之毒癮，
    為期自新及協助其斷除毒癮，仍適用「初犯」規定，先經觀
    察、勒戒或強制戒治之程序；從而依修正後之規定，僅限於
    「初犯」及「5 年後再犯」2 種情形，始應先經觀察、勒戒
    或強制戒治程序；倘被告於5 年內已再犯，經依法追訴處罰
    ，縱其第3 次（或第3 次以上）再度施用毒品之時間，在初
    犯經觀察、勒戒或強制戒治執行完畢釋放5 年以後，已不合
    於「5 年後再犯」之規定，且因已於「5 年內再犯」，顯見
    其再犯率甚高，原實施觀察、勒戒或強制戒治，已無法收其
    實效，即應依該條例第20條處罰（最高法院95年度第7 次刑
    事庭會議、97年度第5 次刑事庭先後著有決議可資參照）。
    基此，本案被告於前次強制戒治執行完畢釋放後5 年內，3
    次再犯施用毒品之罪，縱本案犯行距前次強制戒治執行完畢
    已逾5 年，仍無庸再送觀察勒戒或強制戒治，應逕科以刑罰
    處罰。
  (三)綜上，本案事證明確，被告施用第一級毒品、第二級毒品之
    犯行，洵堪認定，應依法論罪科刑。
二、核被告所為，係犯毒品危害防制條例第10條第1 項施用第一
    級毒品罪及同條第2 項施用第二級毒品罪。被告持有第一級
    毒品、持有第二級毒品之低度行為，分別為施用第一級毒品
    、施用第二級毒品之高度行為所吸收，均不另論罪。又被告
    施用第一級毒品、施用第二級毒品之犯行，犯意個別，行為
    互異，應予分論併罰。再查被告曾因施用第二級毒品案件，
    經本院以96年度易字第370 號刑事判決判處有期徒刑9 月確
    定；又因施用第二級毒品案件，經本院96年度易字第1427號
    刑事判決判處有期徒刑6 月確定；此2 案經本院97年度聲字
    第696 號裁定合併應執行有期徒刑10月，被告於97年3 月21
    日入監執行，甫於97年10月11日縮刑期滿執行完畢等情，亦
    有臺灣高等法院被告前案紀錄表附卷可參（見本院卷第4 至
    12頁），是被告於前次徒刑之執行完畢後，5 年以內故意再
    犯本案2 有期徒刑以上之罪，均係累犯，均應加重其刑。爰
    審酌：(一)被告曾因施用毒品而觸法，經2 次觀察勒戒、1 次
    強制戒治及數次徒刑執行完畢，仍無悔悟，再犯本案施用毒
    品之罪；(二)施用毒品非但戕害身心，亦可能因此危害社會秩
    序，損害非輕；(三)惟被告於本院訊問時，尚能坦承犯行，目
    前有正當職業，表示後悔（見本院卷第22頁）等一切情狀，
    分別量處如主文所示之刑，並合併定應執行之刑，以示懲儆
    。
三、末查，扣案之白色結晶體1 包（原淨重0.5780公克，取樣0.
    0003公克鑑驗用罄，驗餘淨重0.5777公克），確含毒品危害
    防制條例第2 條第2 項第2 款所定第二級毒品甲基安非他命
    成分，業如前述，依毒品危害防制條例第18條第1 項前段規
    定，應宣告沒收銷燬之。至該包毒品之外包裝袋1 個（空包
    裝重0.2 公克），係被告所有、供保存毒品以利施用犯罪所
    用之物，亦據被告供明在卷（見偵查卷第10頁、本院卷第21
    頁反面），爰依刑法第38條第1 項第2 款規定，併予宣告沒
    收。
據上論斷，應依刑事訴訟法第273 條之1 第1 項、第299 條第1
項前段，毒品危害防制條例第10條第1 項、第2 項、第18條第1
項前段，刑法第11條前段、第51條第5 款、第47條第1 項、第38
條第1 項第2 款，判決如主文。
本案經檢察官簡逸薇到庭執行職務。
中    華    民    國    98    年    6     月    30    日
                  刑事第六庭  法  官  林晏如
上正本與原本無異。
如不服本判決，應於判決送達後10日內，向本院提出上訴狀。
                              書記官  楊盈茹
中    華    民    國    98    年    6     月    30    日
附錄本案論罪科刑法條全文：
毒品危害防制條例第10條
施用第一級毒品者，處6 月以上5 年以下有期徒刑。
施用第二級毒品者，處3 年以下有期徒刑。


司法院資訊處製作；財團法人民間司法改革基金會備份。
